臺灣高等法院民事判決
110年度上字第180號
上  訴  人  黃兆定  
訴訟代理人  邱懷祖律師
被  上訴人  黃金峯  
訴訟代理人  鄧為元律師
            蔡孟容律師
            黃榆婷律師
上列當事人間請求履行協議事件，上訴人對於中華民國109年12
月16日臺灣新竹地方法院109年度訴字第316號第一審判決提起上
訴，本院於110年12月1日言詞辯論終結，判決如下：
    主      文
原判決廢棄。
被上訴人應將附圖所示D部分（面積六十六點七平方公尺）自坐
落新竹縣○○鄉○○段0000地號土地分割出，並移轉登記予上訴人。
第一、二審訴訟費用由被上訴人負擔。
    事實及理由
一、按不變更訴訟標的，而補充或更正事實上或法律上之陳述者
    ，非為訴之變更或追加。民事訴訟法第256條定有明文。本
    件上訴人主張其於民國101年3月29日與訴外人即被上訴人之
    父黃炳芳簽訂協議書（下稱系爭協議書），於第4點約定：
    黃炳芳所有坐落新竹縣○○鄉○○段○○○○段○○○○○○○00000地號土
    地（下稱舊○○○000-0地號土地）之現有道路依舖柏油路邊緣
    與伊之○○○000-00、000-00地號土地毗鄰為分割線，分割給
    上訴人登記（下稱系爭移轉約定）。惟黃炳芳未完全履行前
    揭約定即去世，被上訴人繼承黃炳芳遺產中尚未履行完畢之
    部分，即原判決附圖甲案所示A部分，故依系爭移轉約定及
    繼承法律關係，請求被上訴人應將原判決附圖所示A部分，
    自其所有坐落新竹縣○○鄉○○段0000地號土地（下稱0000地號
    土地）分割出，並移轉登記予上訴人。嗣於本院審理中更正
    前揭黃炳芳尚未履行部分為如附圖所示D部分，且更正其聲
    明，請求被上訴人將附圖所示D部分自其所有0000地號土地
    分割出，並移轉登記予上訴人，核其所為，乃更正事實上之
    陳述，非屬訴之變更或追加，先予敘明。
二、上訴人主張：伊與黃炳芳為兄弟，黃炳芳與伊前就舊○○○000
    -0地號土地（黃炳芳所有）及○○○000-00、000-00地號土地
    （上訴人所有）之交換簽訂協議書（下稱原協議書），約定
    雙方現況使用之部分，同意交換，分割依現場測量為依據。
    嗣上訴人與黃炳芳於101年3月29日就前揭土地交換再簽訂系
    爭協議書，並為系爭移轉約定，即以黃炳芳之舊○○○000-0地
    號土地現有道路依舖柏油路邊緣與伊之○○○000-00、000-00
    地號土地毗鄰為分割線，分割給伊登記。黃炳芳雖曾於101
    年8月23日向新竹縣竹東地政事務所（下稱竹東地政）申請
    分割舊○○○000-0地號土地，並分割出面積為428平方公尺之○
    ○○000-00地號土地（分割後之○○○000-0地號土地，下稱新○○
    ○000-0地號土地；分割出之○○○000-00地號土地，下稱舊○○○
    000-00地號土地），且於101年10月5日將舊○○○000-00地號
    土地與○○○000-00地號土地合併為○○○000-00地號土地（合併
    後之○○○000-00地號土地，下稱新○○○000-00地號土地，即重
    測後之新竹縣○○鄉○○段0000地號土地，下稱0000地號土地）
    ，並已將新○○○000-00地號土地登記為伊所有（下稱0000000
    分割合併），然仍有部分道路及水溝等未依系爭移轉約定為
    分割及移轉。黃炳芳於104年11月4日死亡，其繼承人即被上
    訴人、訴外人黃金榮、黃韓春蘭等人於105年4月間協議將新
    ○○○000-0地號土地，分割出○○○000-00、000-00地號土地（
    分割後之○○○000-0地號土地，下稱最新○○○000-0地號土地，
    重測後為0000地號土地），並於105年4月26日以105年4月13
    日共有物分割為原因，將其中最新○○○000-0地號土地登記為
    被上訴人所有。被上訴人為黃炳芳之繼承人，其繼承與伊之
    新○○○000-00地號土地（即重測後之0000地號土地）毗鄰之
    最新○○○000-0地號土地（即重測後0000地號土地），自應承
    受繼續履行系爭移轉約定尚未履行部分之義務，應將附圖所
    示D部分（面積66.7平方公尺，下稱系爭土地）自0000地號
    土地分割後，移轉登記予伊等情。爰依系爭移轉約定，請求
    被上訴人將系爭土地自0000地號土地分割後，移轉登記予伊
    （原審就此為上訴人敗訴之判決，上訴人聲明不服，提起上
    訴）。並上訴聲明：㈠原判決關於駁回伊後開第㈡項之訴部分
    廢棄。㈡被上訴人應將系爭土地自0000地號土地分割後，移
    轉登記予伊。
三、被上訴人則以：系爭移轉約定，乃以上訴人與黃炳芳簽訂系
    爭協議時之道路現況，依所舖設柏油路之邊緣（不包括水溝
    ）為分割線向地政事務所申請測量及辦理分割登記。黃炳芳
    已依系爭移轉約定為0000000分割合併，於完成分割合併後
    ，地政人員再於102年1月17日至現場測量鑑界，上訴人到場
    並無爭執。黃炳芳已完全履行系爭移轉約定，上訴人不得再
    依系爭移轉約定及繼承之法律關係，請求伊將系爭土地自00
    00地號土地分割後，移轉登記予上訴人等語置辯。並答辯聲
    明：上訴駁回。
四、兩造不爭執事項（見本院卷第196至198、240至241頁）：
　㈠黃炳芳與上訴人就黃炳芳所有舊○○○000-0地號土地及上訴人
    所有○○○000-00、000-00地號土地曾簽訂如原審卷第168頁（
    與同卷第336頁同）所示之協議書，約定：「雙方現況使用
    之部分，同意交換，分割依現場測量為依據」等語（即原協
    議書）。嗣黃炳芳與上訴人又於101年3月29日簽訂如原審卷
    第19至20頁之協議書，約定：「一、乙方（即上訴人）所有
    000-00號與甲方（即黃炳芳）所有000-0號（即舊○○○000-0
    地號土地）毗鄰部份分割給甲方登記。二、甲方所有000-0
    號內衛生室及農會柑桔倉庫佔有乙方000-00號，依柑桔倉庫
    外牆壹公尺為分割線，分割給甲方登記。三、甲方所有000-
    0號與乙方毗鄰000-00號圍牆及通道分割給乙方登記。四、
    甲方所有000-0號現有道路依舖柏油路邊緣與乙方毗鄰為分
    割線，分割給乙方登記。」等語（即系爭協議書）。
　㈡上訴人就系爭協議書之履行爭議，於101年7月27日向新竹縣
    峨眉鄉調解委員會聲請調解，嗣於101年8月10日進行調解，
    作成如原審卷第174頁之調解筆錄，其調解結果欄記載：「
    一、兩造同意依原協議（即系爭協議書），向地政事務所申
    請測量、辦理分割登記。二、針對協議第四點有爭議部分（
    即系爭移轉約定），兩造同意交換範圍不包括對造人（即黃
    炳芳）所述長10米、寬50公分排水溝部分。實際位置及面積
    ，以地政單位測量為準。三、本案俟地政事務所完成土地測
    量並有土地複丈成果圖後，再行調解。」等語，另於「上事
    件調解不成立原因」欄位增列「⒊（X）資料待確認。」等文
    字，並經上訴人與黃炳芳在其上簽名（下稱系爭調解）。
　㈢黃炳芳於101年8月23日向竹東地政申請分割舊○○○000-0地號
    土地，經竹東地政通知黃炳芳及上訴人於101年9月10日至現
    場進行分割指界與複丈測量，並由地政人員在指界處釘出6
    個塑膠樁。嗣竹東地政再依該等塑膠樁之連接線，分割出面
    積為428平方公尺之舊○○○000-00地號土地，並於101年10月5
    日將舊○○○000-00地號土地與○○○000-00地號土地合併為新○○
    ○000-00地號土地（重測後為0000地號土地），並將新○○○00
    0-00地號土地登記為上訴人所有（見原審卷第43、240、246
    頁，即0000000分割合併）。
　㈣黃炳芳於104年11月14日死亡，繼承人為黃金榮、黃韓春蘭等
    人，其等於105年4月間協議將新○○○000-0地號土地分割出○○
    ○000-00、000-00地號土地（分割後之000-0地號土地即最新
    000-0地號土地，重測後為0000地號土地），嗣最新○○○000-
    0地號土地於105年4月26日以105年4月13日共有物分割為原
    因，登記為被上訴人所有，使用分區為山坡地保育區，使用
    地類別為農牧用地（見原審卷第41頁）。
五、本院之判斷：
　㈠上訴人與黃炳芳間之系爭移轉約定是否因系爭調解而確認或
    變更其內容？
　⒈查，上訴人與黃炳芳就○○○000-00、000-00地號土地與舊○○○0
    00-0地號土地簽訂原協議書，約定雙方交換現況使用部分，
    分割依現場測量為據等情，為兩造所不爭執（見兩造不爭執
    事項㈠前段）。觀此協議內容，可知上訴人與黃炳芳約定移
    轉之標的範圍應依其二人當時使用土地之現況加以確定，自
    須待現場測量，始得知其具體之位置及面積。
　⒉上訴人與黃炳芳於101年3月29日簽訂系爭協議書，除就原協
    議書涉及衛生間、柑桔倉庫、圍牆、通道等占用對方土地及
    上訴人應將毗鄰土地一部分割移轉予黃炳芳等項，具體化其
    交換土地之位置及範圍外，另亦於第4點約定：黃炳芳之舊○
    ○○000-0地號土地現有道路依舖柏油路邊緣與上訴人之○○○00
    0-00、000-00地號土地毗鄰為分割線，分割登記予上訴人等
    語（見兩造不爭執事項㈠後段，即系爭移轉約定），堪認上
    訴人與黃炳芳當時欲藉由系爭協議書之簽訂，明確化原協議
    書所約定之土地使用現況及其交換範圍，其中有關系爭移轉
    約定部分，須以舊○○○000-0地號土地與○○○000-00、000-00
    地號土地毗鄰處之「柏油路面邊緣」為分割之界線，而系爭
    移轉約定所謂：「柏油路邊緣」，依其文義，應以舖設有柏
    油者為限，至是否包括水溝使用之土地，衡情應視水溝有無
    加蓋及其上是否舖設柏油而定。
　⒊上訴人與黃炳芳於101年8月23日就系爭移轉約定之爭議為系
    爭調解，於「調解結果」欄記載：「一、兩造同意依原協議
    （即系爭協議書），向地政事務所申請測量、辦理分割登記
    。二、針對協議第四點有爭議部分，兩造同意交換範圍不包
    括對造人（即黃炳芳）所述長10米、寬50公分排水溝部分。
    實際位置及面積，以地政單位測量為準。三、本案俟地政事
    務所完成土地測量並有土地複丈成果圖後，再行調解」等語
    ，「上事件調解不成立原因」欄位增列：「⒊（X）資料待確
    認。」等語（見兩造不爭執事項㈡），可知系爭調解雖未成
    立，但上訴人與黃炳芳就系爭移轉約定之爭議解決，已達成
    一定共識，即應依原協議書向地政事務所申請測量、辦理分
    割登記，並同意交換範圍不包括10米、寬50公分排水溝（即
    舊○○○000-0地號土地內水溝所使用之土地，仍保留為黃炳芳
    所有），至實際位置及面積，則應以地政單位測量為準，待
    地政機關完成測量，並有土地複丈成果圖後再行調解。易言
    之，上訴人與黃炳芳於系爭調解中就系爭移轉約定應依原協
    議書進行測量已達成共識，且就系爭移轉約定所稱「依舖柏
    油路邊緣」之真意，已確認不包括舊○○○000-0地號土地內寬
    50公分，長10公尺之水溝。至有關爭議之最終解決，則約定
    委諸地政機關就土地使用現況進行測量，等待測量有結果後
    ，再續為調解。據此，被上訴人抗辯：依系爭移轉約定應分
    割移轉予上訴人者，不包括前述排水溝等語，應符合當事人
    為系爭移轉約定時之真意，核屬可信。至上訴人主張：系爭
    調解並未成立，伊未同意排水溝部分不須分割移轉云云，則
    不可採。　
　㈡黃炳芳是否因0000000分割合併而完全履行系爭移轉約定？
　⒈黃炳芳於101年8月23日以系爭調解與上訴人達成：依原協議
    書向地政事務所申請測量、辦理分割登記之共識，已詳如前
    述。而黃炳芳於系爭調解當日即向竹東地政申請分割舊○○○0
    00-0地號土地，經竹東地政通知黃炳芳及上訴人於101年9月
    10日至現場進行分割指界與複丈測量，並由地政人員在指界
    處釘出6個塑膠樁，再由竹東地政依該等塑膠樁之連接線，
    分割出面積為428平方公尺舊○○○000-00地號土地，於101年1
    0月5日將舊○○○000-00地號土地與○○○000-00地號土地合併為
    新○○○000-00地號土地，將之登記為上訴人所有，為兩造所
    不爭執（見兩造不爭事項㈢），並有登記申請書、定期通知
    書、複丈結果通知書、地籍異動索引等在卷足稽（見原審卷
    第204至230、240、246頁），固堪認黃炳芳確曾依系爭調解
    與上訴人達成之共識，欲藉由0000000分割合併履行系爭移
    轉約定。
　⒉然查：
　  ⑴竹東地政109年9月9日函略謂：「○○○小段000-0、000-00地
      號間之地籍線位置與重測後（即○○段0000、0000地號）地
      籍線約略相同，兩造於109年8月21日現場指界位置皆不同
      ，其中屬被告所指界之連線位置與重測前後之地籍線較為
      相近。」等語（見原審卷第202頁），可知0000地號土地
      、0000地號土地於108年8月30日地籍圖重測登記前後之地
      籍圖約略相同，並無重大變動或地籍線因重測明顯位移之
      情形（地籍圖重測登記日期見原審卷第41、43頁）。而00
      00000分割合併後，上訴人與黃炳芳曾於102年1月17日會
      同地政人員就新○○○000-00地號土地及新○○○000-0地號土
      地實施鑑界測量（下稱0000000鑑界），有被上訴人提出
      之照片11張為證（見原審卷第90頁），嗣原審於109年8月
      21日會同竹東地政人員至現場勘驗0000地號土地（108年8
      月30日重測前為最新○○○000-0地號土地，105年4月26日分
      割自新○○○000-0地號土地）及0000地號土地（108年8月30
      日重測前為新○○○000-00地號土地）時，被上訴人即依000
      0000鑑界所拍攝之照片進行指界，指出附圖編號1至3，及
      編號4-1、5-1、6-1、7-1為系爭移轉約定之界址點，但各
      該界址點連線，與0000000合併分割之0000地號土地與000
      0地號土地之境界線並未重疊，構成如原判決附圖所示乙
      案B1、B2、B3之3個區域，有勘驗筆錄及土地複丈成果圖
      在卷可稽（見原審卷第120至122、292頁）。附圖編號1至
      3、編號4-1、5-1、6-1、7-1之連線，既未與0000000分割
      合併之0000地號土地與0000地號土地之境界線重疊，堪認
      黃炳芳欲藉0000000分割合併履行系爭移轉約定，但因故
      尚未完全履行。
　  ⑵兩造於109年8月21日原審現場勘驗時不爭執而共同指界如
      附圖編號1至3部分，其中附圖編號1係測量參考點，位置
      不在0000地號土地或0000地號土地內（見本院卷第229頁
      ），並無疑義。至編號2、3均位在道路柏油舖面之邊緣，
      附近有加蓋之水溝，其中編號2所在位置與0000000鑑界時
      確認界址之位置相符，此見勘驗筆錄及照片即明（見原審
      卷第120、126、90頁）。由此可知，舊○○○000-0地號土地
      於101年10月5日依系爭協議書及系爭調解形成之共識，分
      割出舊○○○000-00地號土地與○○○000-00地號土地合併時，
      原約定之界址線確係通過附圖編號2、3之點位，藉此正足
      使0000地號繼續得以保留其上興築水溝部分之土地，此情
      與系爭移轉約定之內容相符，堪認附圖編號2、3為系爭移
      轉約定所定界址線上之其中2個點位。
　  ⑶附圖所示編號6-1，亦為被上訴人於109年8月21日在原審現
      場勘驗0000地號土地及0000地號土地時指出之界址點（見
      原審卷第120頁），該處為鵝卵石砌成之牆垣，經噴著紅
      色漆點，並標示「6-1」，旁有金屬條柱支撐之水錶1個，
      金屬條柱基座係以鵝卵石塗抺水泥做成，附近有水管通過
      ，其地貌核與0000000鑑界時拍攝之界址點照片並無巨大
      變化，此有照片可資比對（見原審卷第130頁下方照片及
      第90頁所存照片其中1張），甚且109年8月21日及102年1
      月17日所拍攝之照片右下角水錶基座，其4點鐘方向之2顆
      鵝卵石形狀及樣貌相同，由此更可知，被上訴人於109年8
      月21日原審現場勘驗所指出如附圖編號6-1之界址點，確
      為黃炳芳與上訴人依系爭調解共識申請測量、分割舊○○○0
      00-0地號土地後確認之約定界址點，僅因黃炳芳因故於00
      00000分割合併時未完全履行系爭移轉約定，始造成附圖
      編號6-1不在0000地號土地及0000地號土地現在之境界線
      上。
　  ⑷附圖編號5-1亦為被上訴人於109年8月21日在原審現場勘驗
      0000地號土地及0000地號土地時指出之系爭移轉約定界址
      點（見原審卷第120頁），該處為鵝卵石砌成之牆垣，噴
      著紅色漆點，並標示「5-1」，位置在舊水溝邊緣，此觀
      勘驗筆錄及照片即明（見原審卷第121頁第3列、第130頁
      上方、第133頁上方），此情核與系爭調解確認系爭移轉
      約定之「依舖柏油路邊緣」不包括舊○○○000-0地號土地內
      寬50公分，長10公尺水溝（即水溝仍保留在新○○○000-0即
      0000地號土地內）乙節，若合符節，足以佐證編號5-1亦
      在系爭移轉約定所定交換土地之分割線上，僅因黃炳芳並
      未完全履行系爭移轉約定，造成附圖編號5-1與0000地號
      土地及0000地號土地現在之境界線未重疊。。
　  ⑸附圖編號7-1同為被上訴人於109年8月21日在原審現場勘驗
      0000地號土地及0000地號土地時所指出之系爭移轉約定界
      址點，該處與現地之水溝毗鄰，其上釘有鐵條1根，距離0
      000地號土地與0000地號土地之地籍線之東北端約2.6公尺
      ，此見勘驗筆錄及照片即明（見原審卷第120至121、131
      至132頁）。前揭情形，與系爭調解確認系爭移轉約定以
      「舖柏油路邊緣」為界且分割登記予上訴人之土地不包括
      舊○○○000-0地號土地內寬50公分，長10公尺之水溝之共識
      一致，並與0000000鑑界時部分界址以釘入鐵條作為標記
      之情形相符（見原審卷第90頁所存照片11張），且與該處
      柏油舖面道路呈「西南」與「東北」走向及幅度並無矛盾
      （見原審卷第135頁、本院卷第73至77頁），再比對編號7
      -1在99、102及109年時之google街景照片（見本院卷第75
      頁），可知該處於99年設有斜坡通道進入現在編為0000地
      號之土地，該通道入口與柏油路面相連接處劃有白色實線
      之道路邊線，邊線之外側仍留有些許寬度並舖設柏油，其
      柏油舖面邊緣應可為系爭移轉約定所定分割線判斷之參考
      ，但該柏油舖面之邊緣於99年間尚非逕渭分明，再比對10
      2、109年之街景照片，於109年間之街景照片中，前揭柏
      油已經重舖而出現102年街景照片所無之水溝蓋，使道路
      及水溝之邊緣趨於明顯，而附圖編號7-1位在柏油重舖增
      設水溝蓋後之水溝邊（見原審卷第132頁），亦與系爭移
      轉約定所定舖柏油路邊緣為分割線且不包括寬50公分，長
      10公尺之水溝之內容相符。復細觀本院卷第75頁及原審卷
      第132頁上方照片，可知自0000地號土地上之柏油道路沿
      斜坡通道進入0000地號土地之方向，其右側於99年街景之
      照片中本為低矮花圃，於102年街景照片中已改為柵欄圍
      籬，該柵欄圍離至109年8月21日原審至現場勘驗時仍然存
      在，起端與附圖編號7-1位置咫尺相近，於102年尚無水溝
      蓋時，亦在柏油舖面邊緣不遠處，綜此以觀，堪認上訴人
      於109年8月21日所指出附圖編號7-1亦為系爭移轉約定所
      定之分割界址點之一。
　  ⑹被上訴人於109年8月21日原審至現場勘驗0000地號土地及0
      000地號土地時，雖亦指出附圖編號4-1為系爭移轉約定所
      定之界址點（見原審卷第121、129、134頁），然該點位
      於0000地號土地內，現地位置在鵝卵石牆垣上，距離道路
      邊緣或水溝邊緣有一段距離，如以之為起點而與前揭附圖
      編號3、5-1連線，將使地籍線成為明顯之V字型（見原審
      卷第292頁土地複丈成果圖乙案），此與前揭99年或102年
      街景照片顯示之土地使用狀況不符，衡情並非系爭協議書
      所定舊○○○000-0地號土地與○○○000-00、000-00毗鄰之使
      用狀況，難認附圖編號4-1為系爭移轉約定所定之界址點
      。
　  ⑺據上，上訴人與黃炳芳依系爭調解明確化原協議書及系爭
      協議書之系爭移轉約定所謂之土地使用現況即分割線，係
      以附圖編號1為參考點，約定之分割線上有附圖編號2、3
      、5-1、6-1及7-1等點位，其連線與0000、0000地號土地
      現在之境界形成附圖所示D部分即系爭土地，則上訴人主
      張黃炳芳雖為0000000分割合併，但尚未完全履行系爭移
      轉約定等語，即屬有據。
　⒊被上訴人雖辯稱：上訴人就101年9月10日複丈成果圖未曾依
    地籍測量實施規則第221條規定異議，於0000000鑑界到場亦
    無異議，黃炳芳已依系爭調解於101年10月5日完成系爭分割
    合併，即已完全履行系爭移轉約定云云。然查，被上訴人於
    109年8月21日原審至現場勘驗時參考0000000鑑界時所拍攝
    之照片及土地使用現況為指界，猶仍指認附圖編號1至3、編
    號4-1、5-1、6-1、7-1為系爭移轉約定所定之界址點，其中
    除編號4-1明顯有誤，並非約定分割線上之點位外，其餘均
    與0000000鑑界時所指界址參考點或分割線上之點位相符，
    亦與系爭移轉約定所約定之內容一致，但與0000000合併分
    割之結果則不一致，據此可知，地政機關依0000000分割合
    併結果所製作之土地複丈成果圖，與上訴人及黃炳芳於102
    年1月17日之指界有出入，自難謂上訴人於0000000鑑界時對
    於0000000分割合併所繪製之土地複丈成果圖毫無異議，應
    認上訴人當時不知黃炳芳未完全履行系爭移轉約定，而無從
    異議，自不得因上訴人當時就101年9月10日之土地複丈成果
    圖未依地籍測量實施規則第221條規定異議，即謂黃炳芳已
    經完全履行系爭移轉約定。　
　㈢上訴人依系爭移轉約定及繼承法律關係，請求被上訴人將系
    爭土地自0000地號土地分割出並移轉登記予上訴人，有無理
    由？
　⒈按繼承人自繼承開始時，除本法另有規定外，承受被繼承人
    財產上之一切權利、義務。繼承人對於被繼承人之債務，以
    因繼承所得遺產為限，負清償責任。繼承人對於被繼承人之
    債務，以因繼承所得遺產為限，負連帶責任。民法第1148條
    第1項本文、第2項、第1153條第1項定有明文。
　⒉系爭移轉約定所定之分割線，通過附圖編號2、3、5-1、6-1
    及7-1，各點以附圖編號1為參考點延伸所為連線，與0000地
    號土地及0000地號土地之境界線形成附圖所示D部分即系爭
    土地位在0000地號土地內，可知黃炳芳尚未完全履行系爭移
    轉約定，已如前述。參諸黃炳芳及上訴人於101年9月10日至
    現場進行分割指界與複丈測量，由地政人員在指界處釘出6
    個塑膠樁，僅有4個塑膠樁位在道路柏油舖面邊緣，此有竹
    東地政101年9月10日土地複丈成果圖在卷可考（見原審卷第
    68頁）。準此，經剔除附圖編號4-1後，附圖編號2、3、5-1
    、6-1、7-1點位之連線應為系爭移轉約定所定之分割線。是
    以附圖編號2、3、5-1、6-1、7-1與0000地號土地及0000地
    號土地之境界線所構成之附圖所示D部分即系爭土地即應為
    黃炳芳尚未依系爭移轉約定履行之部分。
　⒊黃炳芳已於104年11月4日死亡，其繼承人黃金榮、黃韓春蘭
    於105年4月間協議將新○○○000-0地號土地分割出最新○○○000
    -0地號土地及○○○000-00、000-00地號土地，嗣最新○○○000-
    0地號土地已於105年4月26日以105年4月13日共有物分割為
    原因，登記為被上訴人所有，為兩造所不爭執（見兩造不爭
    執事項㈣），堪信為真實。被上訴人既繼承含系爭土地之黃
    炳芳所有最新○○○000-0地號土地，則上訴人依系爭移轉約定
    及繼承法律關係，請求被上訴人將系爭土地即附圖所示D部
    分（面積66.7平方公尺）自0000地號土地（重測前為最新○○
    ○000-0地號土地）分割出，並將之移轉登記予上訴人，自屬
    有據。　
六、綜上所述，上訴人依系爭移轉約定及繼承之法律關係，請求
    被上訴人將系爭土地自0000地號土地分割後，移轉登記予上
    訴人，核屬正當，應予准許。原審就此為上訴人敗訴之判決
    ，核有未合。上訴論旨指摘及此，求予廢棄改判，為有理由
    ，應判決如主文第二項所示。
七、本件事證已臻明確，兩造其餘之攻擊或防禦方法及所用之證
    據，經本院斟酌後，認為均不足以影響本判決之結果，爰不
    逐一論列，附此敘明。
八、據上論結，本件上訴為有理由。依民事訴訟法第450條、第7
    8條，判決如主文。
中　　華　　民　　國　　110 　年　　12　　月　　15　　日
                  民事第十四庭  
                        審判長法  官  蔡和憲
                              法  官  周珮琦
                              法  官  周群翔
正本係照原本作成。
不得上訴。
中　　華　　民　　國　　110 　年　　12　　月　　15　　日

                              書記官  秦千瑜